【裁判字號】    90,易,2545
【裁判日期】    900919
【裁判案由】    侵占
【裁判全文】
臺灣板橋地方法院刑事判決                          九十年度易字第二五四五號
    公  訴  人  臺灣板橋地方法院檢察署檢察官
    被      告  丁○○
右列被告因侵占案件，經檢察官提起公訴（九十年度偵字第九八七五號），本院判決
如左：
    主  文
丁○○無罪。
    理  由
一、本件公訴意旨略以：被告丁○○於民國八十九年五月間，向彥駿實業有限公司（
    下簡稱彥駿公司）承攬位於桃園縣楊梅鎮「五守新村」之部分門扇安裝工程，且
    所需木門鎖、鉸鏈及門止等五金材料，則係由丁○○直接向彥駿公司之原承攬人
    宏統營造股份有限公司（下簡稱宏統公司）請領，而為從事業務之人，詎其竟意
    圖為自己不法之所有，於同年七月中旬上述工程尚未完工之際，即以承作該工程
    不敷成本為由，拒絕繼續施工，並將其自同年五月十八日起至同年六月二十七日
    止，向宏統公司所領取以之從事上述門扇安裝工程後，所剩餘之木門鎖共三百五
    十組、鉸鏈共四百七十組及門止共四百三十八組等五金材料，以變易持有為所有
    之意思，予以侵占入已，嗣因彥駿公司為順利完成上述門扇安裝工程，經宏統公
    司告知丁○○尚有前開數量之五金材料未繳回宏統公司，始得知上情，因認被告
    涉犯刑法第三百三十六條第二項之業務侵占罪嫌等語。
二、按犯罪事實應依證據認定之，無證據不得推定其犯罪事實，刑事訴訟法第一百五
    十四條定有明文；次按認定犯罪事實，須依證據，而所謂證據，係指合法之積極
    證據就犯罪事實能為具體之證明者而言；又認定不利於被告之事實，須依積極證
    據，苟積極證據不足為不利於被告事實之認定時，即應為有利於被告之認定，更
    不必有何有利之證據，最高法院三十年上字第八一六號著有判例。又所謂「積極
    證據足以為不利被告事實之認定」，係指據為訴訟上證明之全盤證據資料，在客
    觀上已達於通常一般之人均不致於有所懷疑，而得確信被告確曾犯罪之程度，若
    未達到此一程度，而有合理懷疑之存在時，即無從為有罪之確信，此觀同院七十
    六年度台上字第四八九六號判例意旨自明。又告訴人之指述，無非係以使被告受
    刑事追訴處罰為目的，有時難免故予誇大，自不得僅以告訴人之指述為唯一論據
    ，仍應調查其他必要之證據，以查明是否與事實相符。
三、訊據被告丁○○堅決否認有何業務侵占犯行，辯稱木片鎖、鉸鏈等材料，伊女兒
    丙○○已交給彥駿公司的甲○○，伊並沒有侵占等語。經查：證人丙○○於本院
    審理時證稱伊幫父親即被告處理工程上之事務，五守新村工程之材料是伊領取的
    ，而用剩餘的材料係鎖在五守新村工地內，伊有把鑰匙交給甲○○，並告訴甲○○該鑰匙是五守新村的鑰匙及房間內有門鎖等材料等情，而證人甲○○於本院審
    理時結證稱丙○○有交鑰匙給伊，是在另一工地（自立新村）交付的，丙○○有
    說該鑰匙是五守新村的鑰匙及房間內有門鎖等材料，而伊把鑰匙放在身上，但未
    去五守新村清點材料，伊走時（其意應指離職，其於偵查中證稱於八十九年六月
    至九月在彥駿公司擔任監工《詳見九十年度他字第一一四四號偵查卷第二十五頁
    反面》）將鑰匙、文件放在公司，並未跟公司的人講等情（以上參見本院九十年
    八月十四日訊問筆錄），可認證人丙○○證述五守新村工地剩餘材料係鎖在工地
    某房間內，並把該房間之鑰匙交給甲○○，同時告知該鑰匙是五守新村工地鎖材
    料之房間鑰匙等情，即屬真實，為可採信。至告發人彥駿公司之代表人乙○○雖
    陳稱甲○○將鑰匙放在公司，公司去查，但房間內沒有東西等語，然本院質之丙○○何以交鑰匙給甲○○時，未去五守工地點收材料，丙○○答稱當初伊等在點
    自立新村的材料，甲○○說他還要去別的工地，沒有辦法跟伊去，而且他跟另外
    的師傅林海口說要將東西交給林海口去作等語，甲○○雖否認，惟稱伊去點自立
    新村的材料，是將自立新村的材料交給林海口去作，當初有說要點五守新村的材
    料等語（以上參見本院九十年八月十四日訊問筆錄），其既自丙○○處收受上開
    鑰匙，惟未能立即與丙○○至五守新村工地點收上開材料，亦未另擇期前往清點
    ，復將該鑰匙置於身上，而於八十九年九月離職時，始將鑰匙、文件等物放在公
    司，亦未同時交代公司其他職員該鑰匙係何用，是自丙○○交付鑰匙予甲○○至
    告發人彥駿公司至五守新村工地清查此其期間內，上開材料究為何人所搬離，已
    屬有疑，參以建築工地進出人員原屬複雜，是否另有他人將上開材料搬移他處？
    或遭人竊取？其原因不明，尚難直指上開材料即為被告所侵占，是被告辯稱並未
    侵占上開材料，應可採信。是本件尚難僅憑告發人單一之指述，即遽為不利被告
    之認定。此外，復查無其他任何積極證據，足資證明被告有何業務侵占之犯行，
    既不能證明被告犯罪，依法應諭知無罪之判決。
據上論斷，應依刑事訴訟法第三百零一條第一項，判決如主文。
本案經檢察官張云綺到庭執行職務
中      華      民      國      九十      年      九    月    十九    日
                                  臺灣板橋地方法院刑事第三庭
                                          法  官  李  幼  妃
右正本證明與原本無異。
如不服本判決，應於判決送達後十日內，向本院提出上訴狀。
                                          書記官  強  梅  芳
中      華      民      國      九十      年      九    月  二十四    日


司法院資訊處製作；財團法人民間司法改革基金會備份。
